【裁判字號】    96,交聲,284
【裁判日期】    970116
【裁判案由】    違反道路交通管理處罰條例聲明異議
【裁判全文】
臺灣桃園地方法院交通事件裁定         96年度交聲字第284號
原處分機關  交通部公路總局新竹區監理所桃園監理站
異  議  人
即受處分人  甲○○
上列異議人即受處分人因違反道路交通管理處罰條例案件，對於
交通部公路總局新竹區監理所桃園監理站民國92年11月27日、96
年5 月15日所為之處分（原處分：桃監裁罰字第裁52-Z00000000
、52-AEV699715號），聲明異議，本院裁定如下：
    主  文
交通部公路總局新竹區監理所桃園監理站於民國96年5 月15日所
為桃監裁罰字第裁52-AEV699715號處分，關於「領有機器腳踏車
執照駕駛小型車」裁處罰鍰新臺幣陸仟元部分撤銷。
前開撤銷部分，甲○○不罰。
其餘異議駁回。
    理  由
一、原處分意旨略以：異議人即受處分人甲○○（下稱異議人）
    於民國96年5 月14日16時50分許，駕駛車牌號碼9B-2887 號
    自用小客車，行經臺北市○○路○ 段143 號前，因駕駛執照
    逾有效期間仍駕車，為臺北市政府警察局大安分局警備隊警
    員掣單舉發，惟因異議人原領之普通小型車駕駛執照，因於
    91年9 月20日交通違規案未依規定繳納罰鍰結果，而於93年
    1 月12日起逕行註銷駕駛執照，異議人汽車駕駛執照經註銷
    仍駕車，然查異議人另領有重型機車駕駛執照有效期限至91
    年11月17日止，迄今仍尚未辦理換照，故依據道路交通管理
    事件統一裁罰基準及處理細則第6 條規定，將「駕照逾期仍
    駕駛自小客」部分改裁處為「領有機器腳踏車執照駕駛小型
    車」及「駕駛執照逾有效期間仍駕車」及同細則第41條第4
    項規定，於96年5 月15日裁處罰鍰新臺幣（以下同）6,000
    元、1,800元，並扣繳駕照。
二、聲明異議意旨則以：伊於96年5 月14日因違規停車經交通警
    察開立罰單（駕照逾期），於同年月15日至桃園監理站繳交
    罰緩時，經業務課員告知始知伊駕照已註銷，惟5 月14日之
    罰單僅註明駕照逾期，伊不知駕照已被註銷一事，經承辦人
    員調出註銷通知及簽收單，伊始知前有罰單未繳，因工作關
    係，部隊常變更，並未與父母同住，所以註銷通知由父親簽
    收，伊並不知情，希能取消註銷駕照之規定，伊願繳納罰鍰
    等語。
三、關於交通部公路總局新竹區監理所桃園監理站92年11月27日
    桃監裁罰字第裁52-Z00000000號裁決書部分：
  (一)按處理違反道路交通管理事件，有關文書送達之程序，依行
    政程序法之規定，違反道路交通管理事件統一裁罰基準及處
    理細則第5 條定有明文。次按對於在軍隊或軍艦服役之軍人
    為送達者，應囑託該管軍事機關或長官為之，行政程序法第
    88條亦有明文。查異議人自82年8 月25日入伍服役，迄今仍
    係現役軍人乙節，此有個人兵籍資料查詢結果1 份在卷可佐
    （本院卷第47頁），是原處分機關92年11月27日桃監裁罰字
    第裁52-Z00000000號裁決書，逕依異議人之戶籍地即桃園縣
    桃園市○○○街173 巷13號1 樓送達，未囑託該管軍事機關
    或長官對異議人為送達，其送達之程序即不合法，則法定聲
    明異議期間無從起算，自不生異議人未於法定期間提起聲明
    異議之問題，而應作有利於異議人之解釋，即應自異議人主
    張知悉之時起算。本件異議人既主張於96年5 月15日至桃園
    監理站繳納其於96年5 月14日違規之罰鍰時，始知悉有該裁
    決書乙情，有聲明異議狀在卷可參，是本件聲明異議期間，
    應自斯時起算，杠件異議人於知悉該裁決書同日即96年5 月
    15日即聲明異議，程序上自屬合法，先予敘明。
  (二)次按汽車行駛於高速公路或設站管制之道路，而不遵管制之
    規定者，處汽車駕駛人新臺幣3,000元以上6,000元以下罰鍰
    ，並記違規點數1點，道路交通管理處罰條例第33條第1項、
    第63條第1項第1款分別定有明文。又汽車駕駛人駕駛汽車未
    隨身攜帶駕駛執照者，處新臺幣300元以上600元以下罰鍰，
    同條例第25條第3 款亦有明文。查異議人對其於91年9 月20
    日上午6 時許，駕駛車牌號碼8D-7379 號自用小客車，在國
    道1 號高速公路南下路段278 公里處，因超速駕駛（超速21
    公里）及未隨身攜帶駕駛執照之違規事實，並不爭執（見本
    院卷第58頁），是原處分機關於92年11月27日依道路交通管
    理處罰條例第33條第1 項、第63條第1 項第1 款、第25條第
    3 款及違反道路交通管理事件統一裁罰基準表之規定，分別
    裁處異議人6,000 元、600 元（異議人於91年9 月20日自行
    簽收舉發通知單後，逾應到案期限即同年10月5 日60日均未
    自動繳納罰鍰），並就在高速公路超速駕駛部分之違規行為
    記違規點數1 點，核無違誤，異議人仍執前詞提出異議，自
    無理由，應予駁回。
  (三)至本件裁決書既未合法送達，已如前述，異議人自無從在裁
    決書所載之92年12月27日前繳納罰鍰，原處分機關自不得以
    異議人逾期未繳納罰鍰，即於92年12月28日起易處吊扣駕駛
    執照4 個月，又因異議人未於93年1 月11日前繳送駕駛執照
    ，再於93年1 月12日起易處吊銷駕駛執照，並逕行註銷駕駛
    執照，併此敘明。
四、關於交通部公路總局新竹區監理所桃園監理站96年5月15日
    桃監裁罰字第裁52-AEV699715號裁決書部分：
  (一)按違反道路交通管理事件統一裁罰基準及處理細則第13條、
    第33條規定：填製舉發違反道路交通管理事件通知單，應就
    其違反行為簡要明確記載於違規事實欄內，並記明其違反條
    款；違反道路交通管理事件，處罰機關受理後發現舉發錯誤
    或要件欠缺，可補正或尚待查明者，退回原舉發機關查明補
    正後依法處理，其錯誤屬實且無可補正者，由受理機關依權
    責簽結。是受處分人有違反交通管理事件行為，應先由舉發
    機關就其違規事實先予舉發，並由舉發機關填製舉發單，再
    將舉發單交由受處分人收受或送達後，主管機關始得據以裁
    決，如違規行為有未經舉發，或舉發機關未填製舉發單時，
    主管機關均不得逕予裁決；又如係舉發事實錯誤時，除屬得
    補正之情形外，主管機關僅得依權責簽結，亦不得逕就未經
    舉發之事實予以裁罰，否則，其裁決程序均即屬不適法。
  (二)次按汽車駕駛人，駕駛執照逾有效期限仍駕車，處新臺幣1,
    800 元以上3,600 元以下罰鍰，並應扣繳駕駛執照，道路交
    通管理處罰條例第22條第1 項第7 款、第2 項定有明文。經
    查，異議人自承其確有於其於96年5 月14日16時50分許，駕
    駛車牌號碼9B-2887 號自用小客車，行經臺北市○○路○ 段
    143 號前，因駕駛執照逾有效期間仍駕車之違規事實不諱（
    本院卷第58頁），而異議人之汽車駕駛執照有效日為95年11
    月17日，有桃園監理站汽車駕駛人螢幕列印單1 份附卷可憑
    ，足認異議人此部分違規事實，已堪認定，是原處分機關依
    道路交通管理處罰條例第22條第1 項第7 款、第2 項及違反
    道路交通管理事件統一裁罰基準表之規定，裁處異議人1,80
    0 元（異議人於應到案期限前到案聽候裁決），並扣繳駕駛
    執照，經核並無不合，異議人此部分異議，自無理由，應予
    駁回。
  (三)又原處分機關另認異議人有「領有機器腳踏車執照駕駛小型
    車」之違規行為，其所據者，無非為臺北市政府警察局大安
    分局警備隊96年5 月14日北市警交字第AEV699715 號舉發違
    反道路交通管理事件通知單，然前揭舉發通知單所舉發之違
    規事實為「駕照逾期仍駕駛自小客」，所記載之舉發違反法
    條為「道路交通管理處罰條例第21條第1 項第7 款」，此觀
    卷內舉發通知單即明，而原處分機關於原舉發事實之外，另
    以「異議人汽車駕駛執照經註銷仍駕車，惟查得異議人另領
    有重型機車駕駛執照有效期限至91年11月17日止，迄今仍尚
    未辦理換照」，即就原舉發通知單所未舉發之違規事實「領
    有機器腳踏車執照駕駛小型車」逕為裁決，顯見此部分違規
    事實，未經合法舉發甚明，揆諸前開說明，原處分機關就未
    經舉發之事實予以裁決，程序上即不適法，且異議人之汽車
    駕駛執照，既不因未合法送達之92年11月27日桃監裁罰字第
    裁52-Z00000000號裁決書而遭逕行註銷，自亦無何「領有機
    器腳踏車執照駕駛小型車」之違規行為甚明，從而，應由本
    院將原處分關於「領有機器腳踏車執照駕駛小型車」部分撤
    銷，另諭知異議人不罰，以資適法。
據上論斷，應依道路交通管理處罰條例第87條第2 項，道路交通
案件處理辦法第19條、第20條前段，裁定如主文。
中    華    民    國    97    年    1     月    16    日
                      交通法庭    法  官  許雅婷
以上正本證明與原本無異。
如不服本裁定，應於送達後5日內，向本院提出抗告狀。
                                  書記官  吳玉蘭
中    華    民    國    97    年    1     月    17    日


司法院資訊處製作；財團法人民間司法改革基金會備份。
